臺灣板橋地方法院刑事判決　　　　　　　　　　　　　九十一年度簡上字第七五號
　　公　訴　人　臺灣板橋地方法院檢察署檢察官
　　上　訴　人　甲○○
　　即　被　告
　　選任辯護人　胡致中　律師
　　　　　　　　余鐘柳　律師
右列上訴人即被告因妨害兵役案件，不服本院板橋簡易庭九十一年度板簡字第二六九
號中華民國九十一年二月七日刑事簡易判決（聲請簡易處刑案號：九十年度偵緝字第
一一七六號），提起上訴，本院管轄第二審之合議庭逕依通常程序為第一審判決如左
：
    主    文
原判決撤銷。
甲○○無罪。
    理    由
一、本件聲請簡易判決意旨略以：被告甲○○為僑民徵兵及齡男子，自起役日起，至
    民國（下同）八十九年三月十四日止計算居留國內已屆滿一年，依法應徵處常備
    兵役，前經台北縣中和市公所於八十九年十一月十日寄發僑民現役及齡男子徵兵
    處理通知書，因居住所遷移，無故不按址遷入和申報，致未能辦理身家調查、徵
    兵檢、抽籤或徵集，因認被告涉犯妨害兵役治罪條例第三條第五款罪嫌云云。
二、按犯罪事實應依證據認定之，無證據不得推定其犯罪事實。刑事訴訟法第一百五
    十四條定有明文。又妨害兵役治罪條例第三條五款犯行之成立，需役齡男子有避
    免徵兵處理之意圖，而將居住所遷移，無故不申報，致未能辦理身家調查等事項
    為其要件，合先指明。本件公訴人認被告涉有上開犯嫌，無非以被告之自白、內
    政部警政署入出境管理局、旅客入出境紀錄表、台北縣中和市公所、妨害兵役調
    查表、退回掛號信、戶籍謄本、體檢通知單等資料為其論據。
三、訊據被告甲○○堅決否認有何妨害兵役之犯行，辯稱：伊自七歲父母移民加拿大
    後，取得加拿大公民身份，其間父母從未告知在台仍設有戶籍，成年後，於一九
    九七年九月二十六日第一次來台，係持加國之公民護照，且嗣於一九九八年八月
    四日再度以加國公民身份申請入境時，有向台北市政府警察局申報居留地址為「
    台北市○○區○○路一段一一二巷二十一號七樓」，嗣因聘雇公司更換，居住地
    址亦申報更正為「同路巷十七號七樓」，役政機關未察，仍將有關男徵召通知向
    伊原戶籍地送達，非可歸責於伊等語。查：（１）被告甲○○於入境台灣後，曾
    向台北市政府警察局陳報居留地址，並領有中華民國外僑居留證，嗣在台住居所
    有變更，亦有依規定陳報變更後之居留住址之事實，有台北市政府警察局於西元
    一九九八年九月七日核發予被告之中華民國外僑居留證影本一紙在卷可稽，是被
    告主觀上應無避免徵兵處理意圖而不申報居住所遷移之情事。（２）再依卷附台
    灣省台北縣中和市九十年妨害兵役案件調查表之調查情形二、三上所載：「周員
    為具有旅居加拿大身之僑民，民國八十一年一月一日起役，八十七年五月二十八
    日依僑務委員會僑民證明書轉列僑民役男列管。自起役日起曾持外國人身份入出
    境台灣多次．．．．」、「因本所遲至八十九年十月間經警政署入出境管理局協
    助下得知該員持外國護照入境本國居留屆滿一年應辦理徵集，即行文至境管局限
    制周員出境．．．．」等語觀之，可知役政單位於八十九年十月間已可得追蹤被
    告之去向，其只需再向警政機關函詢被告是否有陳報在台期間之居住地，即可將
    有關兵役資料送達被告，是客觀上並無因被告居住所遷移致未能辦理徵兵情事。
    至役政單位疏未查詢，仍將徵兵處理通知送達被告原戶籍地，被告因無法收受有
    關兵役資料，致役政單位未能辦理身家調查等徵兵事項，此應非可苛責予被告。
    此外本件復查無其他積極證據可以證明被告有何妨害兵役之意圖或行為，揆諸前
    開說明，自不能證明被告犯罪。原審未察遽予論罪科刑，容有未洽，被告以此指
    摘原判決不當，為有理由，自應撤銷原判決，逕依通常程序為第一審判決並為被
    告無罪之諭知。
據上論斷，應依刑事訴訟法第四百五十五條之一第一項、第三項、第三百六十九條第
一項前段、第三百六十四條、第三百零一條第一項，判決如主文。
本案經檢察官謝岳龍到庭執行職務。
中      華      民      國      九十一      年      五    月    三十    日
                                  臺灣板橋地方法院刑事第二庭
                                      審判長法官  梁  宏  哲
                                            法官  王  屏  夏
                                            法官  古  秋  菊
右正本證明與原本無異。
如不服本判決，應於判決送達後十日內，向本院提出上訴狀。
                                          書記官  蕭  詩  穎
中      華      民      國      九十一      年      五    月    三十    日
